臺灣高等法院臺南分院刑事裁定　　　　　　 九十一年度聲再字第二二一號　　Ｇ
　　　再審聲請人
　　　即受判決人　甲　○　○
右列聲請人因毒品危害防制條例案件，對於本院八十五年度上訴字第一二七五號中華
民國八十五年十二月十二日確定判決（臺灣臺南地方法院八十五年度訴字第二四二號
、臺灣臺南地方法院檢察署八十五年度偵字第二一六九號；併辦案號：同署八十五年
度偵字第二一五五號）聲請再審，本院裁定如左：
      主      文
再審之聲請駁回。
      理      由
一、聲請意旨略以：（一）聲請人自案發至審理終結，從未自承被查獲海洛因銷售他
    人，原審判決認定聲請人有販賣毒品之事實，顯然證據不足。（二）本案查扣四
    包海洛因係「塊狀、黃色」（見臺南縣警察局新化分局搜索扣押證明筆錄），非
    白色粉末，原審判決送至調查局檢驗時，竟變成白色粉末，原判決認定犯罪事實
    所採用證據，顯有不符。（三）證人李仁修偽證誣指有販賣毒品之事實，業經聲
    請人告發偽證，庭訊中證人李仁修供述係與聲請人有買賣珠寶債務糾紛，挾怨誣
    指聲請人販賣毒品（詳臺南地方法院八十六年度自字第三六九號和解筆錄），嘉
    義地方法院檢察署檢察官疏未讓證人李仁修具結，致不構成偽證罪，然上揭扣案
    證物遭掉包、變造以及證人李仁修之真實陳述及自白均不失為新證據，爰依刑事
    訴訟法第四百二十條之規定聲請再審云云。
二、按刑事訴訟法第四百二十條第一項第六款所謂「發現確實之新證據」，係指該證
    據於事實審法院判決前業已存在，為法院、當事人所不知，不及調查斟酌，至其
    後始行發現，且就證據本身形式觀察，固不以絕對不須經過調查程序為條件，但
    必須顯然可認為足以動搖原有罪確定判決，而為受判決人無罪、免訴或輕於原判
    決所認罪名之判決者為限。亦即該「新證據」須可認為確實具有足以動搖原確定
    判決，而對受判決人為更有利判決之「確實性」外，尚須具備該證據係在事實審
    法院於判決前已存在，因未經發見，不及調查斟酌，或審判時未經注意，至其後
    始行發見之「新規性」特質，二者均屬不可或缺，倘若未兼備上開學理上所謂「
    確實性」與「新規性」之二種為聲請再審新證據之特性，即不能據為聲請再審之
    原因。最高法院十九年抗字第八號、四十九年臺抗字第七十二號、五十年臺抗字
    第一○四號等判例可資參照。又刑事訴訟法第四百二十條第一項第六款所謂確實
    之新證據，係指在本體上顯然足為受刑人有利判決之基礎、無須經過調查之訴訟
    資料而言。是本條再審聲請規定之適用前提，自須提出原訴訟程序中所未提出之
    具體證據方法，而非徒就卷宗內業已存在之事證針對法院取捨認定之職權行使漫
    事指摘。本件聲請人雖然否認犯罪，惟原確定判決認定聲請人連續販賣毒品，係
    根據吸毒者李仁修、林晉賢之供述而查獲，除有李仁修、林晉賢兩人警訊及偵審
    筆錄內供述外，並經證人即查獲警員洪文友、林春雄於原審法院到庭結證屬實，
    且本案係警方授意林晉賢出面向聲請人購買毒品交易時，當場被警查獲，並扣得
    淨重八十點七六公克之毒品海洛因，原判決已論敘綦詳，聲請人空言否認販賣毒
    品，並認為證據不足而聲請再審，顯屬無據。又聲請人所指遭掉包之證物即毒品
    海洛因，係原審法院據以認定聲請人販賣毒品海洛因之證物；所舉證人李仁修陳
    述因買賣珠寶糾紛挾怨誣指聲請人之證言，亦經證人於原審證述為本院所不採，
    此觀本院八十五年度上訴字第一二七五號判決書理由二內容即明，依前揭判例意
    旨所示，均非刑事訴訟法第四百二十條第一項第六款所謂「發現確實之新證據」
    ，核先敘明。
三、按法院認為無再審理由者，應以裁定駁回之。經前項裁定後，不得更以同一原因
    聲請再審，刑事訴訟法第四百三十四條定有明文。又按依刑事訴訟法第四百二十
    條第一項第二款規定「有罪之判決確定後，有左列情形之一者，為受判決人之利
    益，得聲請再審：二、原判決所憑之證言、鑑定或通譯已證明其為虛偽者」，該
    所謂「已證明」係專指該虛偽或誣告之事實已經判決確定，或其刑事訴訟程序不
    能開始或續行，非因證據不足者為限，此觀同條第二項規定自明。則其原判決所
    憑之證言，除已經確定判決證明為虛偽者外，必須有相當證據，足以證明其為虛
    偽，始屬相符，不能引用原判決法院所已捨棄不採之其他相反供證，為該證言虛
    偽之證明方法，蓋原法院對於證據之憑信力，依法得以自由心證而為判斷，自不
    容更就其已審酌不採之證據，執為再審原因，致與法院得以自由心證判斷證據力
    之法例有所違背。經查：
（一）本件聲請人前曾於九十年間，以證人李仁修積欠聲請人貸款，因聲請人催討債
      款孔急心生怨恨，挾怨誣指販賣毒品，且李仁修於偽證案供稱：因債務糾紛挾
      怨誣陷聲請人販賣毒品等語，並以臺灣臺南地方法院八十六年度附民字第三六
      九號和解書及臺灣嘉義地檢署九十年度偵字第九０四號不起訴處分書為憑，提
      起再審。經本院審理結果，以證人李仁修於原審嗣後翻異之詞，業經原審隔別
      訊問結果，聲請人甲○○、證人李仁修就買賣珠寶之時間、在場之人、交錢方
      式所述並不一致，且證人李仁修自承非珠寶商而係從事泥水工、雜工、種田，
      何有大量金錢購買珠寶？況證人李仁修亦未提出購買一百萬元珠寶之憑據，是
      其在本院及原審之供述，顯在迴護被告甲○○，並於原審判決中敘明不採之理
      由，且認證人於另案縱為不同之供述，但不能證明其於原確定判決所為之證言
      係屬虛偽，復欠缺相當證據足以證明其為虛偽，難執為再審原因為由，裁定駁
      回聲請人再審之聲請，此有本院九十年度聲再字第一二四號裁定附卷可佐，則
      本件聲請人復以同一原因聲請再審，依前揭規定，自應以裁定駁回之。
（二）聲請人雖復以證人李仁修前於偵查中供前與供後均未具結，致其告發李仁修偽
      證一案，李仁修雖坦承挾怨虛偽供述毒品海洛因係向告發人購買等語，仍因不
      符偽證罪之構成要件，經不起訴處分確定，此有臺灣嘉義地方法院檢察署九十
      年度偵字第九０四號不起訴處分書可參，聲請人因此認李仁修偽證部分雖未經
      判決確定，然其刑事訴訟不能開始或續行非因證據不足者為限，而得提起再審
      云云，惟證人李仁修於八十五年間原審調查及第一審審理時，即已翻異前供，
      證稱係因買賣珠寶債務糾紛，挾怨報復誣指聲請人販賣毒品，以附合聲請人之
      辯詞。而原審判決針對證人李仁修是否偽證之事實，已詳為論斷，並於理由中
      敘明取捨之依據。而聲請人所指李仁修偽證罪不起訴處分之時點係在九十年三
      月間，則縱於偽證罪嫌偵查中，李仁修確曾坦承挾怨偽證聲請人販毒，然其說
      詞僅係延續先前於本件原審及第一審翻異證詞後之證言，且該案除李仁修之供
      述外並無其他新事證，則縱該不起訴處分理由係「供前或供後未經具結」不符
      偽證罪構成要件，無法經判決確定，然聲請人所指證人李仁修有無偽證之情事
      ，既經原審詳為審認，復無其他證據足以證明李仁修確有偽證之行為，則聲請
      人所指「證人李仁修偽證誣指販賣毒品」一節，顯然證據不足，依前揭法條規
      定及說明，自不容更就已審酌不採之證據，執為再審原因。聲請人仍執前詞並
      歸責於證人未經具結，聲請再審，顯不足採。
四、再按有罪判決確定後，原判決所憑之證物已證明其為偽造或變造者，為受判決人
    之利益，得聲請再審，且其證明以經判決確定，或其刑事訴訟不能開始或續行，
    非因證據不足者為限。刑事訴訟法第四百二十條第一項第一款、第二款分別定有
    明文，本件聲請人所指扣案四包海洛因應係「塊狀、黃色」而非白色粉末，原審
    判決送至調查局檢驗時，竟變成白色粉末，懷疑扣按證物遭掉包，推論原判決證
    據採證不符云云，惟原判決依警方當場扣得淨重八十點七六公克毒品送檢驗結果
    確係毒品海洛因，並於判決理由中詳予敘明，聲請人辯稱臺南縣警察局新化分局
    搜索扣押證明筆錄所載扣案物與送檢驗之毒品不同，原判決所憑證物並非海洛因
    一節，並未提出經判決確定係偽造或變造之證明，復未提出該證物係偽造或變造
    之刑事訴訟不能開始或續行非因證據不足之證明，聲請人空言證物遭掉包、變造
    ，顯無理由，依前揭法條規定，自不得提起再審。
五、綜上所述，本件聲請意旨就原確定判決已審認之事項，仍執前詞，斤斤指摘，要
    屬圖卸之詞，難以憑採。本件再審聲請，為無理由，應予駁回。
據上論斷，爰依刑事訴訟法第四百三十四條第一項，裁定如主文。
中    華    民    國      九十一      年      十一      月      十九    日
                                  臺灣高等法院臺南分院刑事第一庭
                                      審判長法官  茆    臺    雲
                                            法官  蔡    長    林
                                            法官  李    文  福
右正本證明與原本無異。
如不服本裁定應於送達後五日內向本院提出抗告狀。
                                      法院書記官  李    良    倩
中    華    民    國      九十一      年      十一      月      二十    日
